臺灣高雄地方法院刑事判決　　　　　　　　　　　　九十一年度易字第二七四八號
　　公　訴　人　臺灣高雄地方法院檢察署檢察官
　　被　　　告　戊○○
右列被告因偽造文書案件，經檢察官聲請簡易判決處刑（九十一年度偵字第七八０三
號），經本院認為不宜簡易判決處刑，爰改依通常程序審判，本院判決如左：
    主  文
戊○○連續偽造私文書，足以生損害於他人，處有期徒刑月，如易科罰金，以佰
元折算壹日。緩刑貳年。
「海軍陸戰隊登陸戰車大隊炮一中隊九十年五月份四號海勤三號海副加給發放名冊」
上偽造之「丙○○、乙○○、甲○○、丁○○」署押四枚均沒收。
    事  實
一、戊○○於民國（下同）八十九年十月十八日入伍，其後分發擔任高雄左營海軍陸
    戰隊登陸戰車大隊炮一中隊士兵。嗣於九十年三月至六月間，擔任該連行政士，
    負責該連軍官兵薪餉發放、行政事務費管理、海勤海副加給申辦及發放等業務，
    而於九十年六月間，因尚不熟悉行政士業務，在該連軍官兵海勤海副加給突由發
放現金改由直接撥入軍官兵之台灣銀行帳戶之情況下，趁該中隊下士丙○○、乙○○、甲○○等三人在海軍陸戰隊學校受訓、丁○○在海軍陸戰隊基地警衛旅炮
    兵營受訓期間，於「海軍陸戰隊登陸戰車大隊炮一中隊九十年五月份四號海勤三
    號海副加給發放名冊」上，冒該四人之簽名於該名冊上（侵占海勤海副加給部分
    業經國軍南部地方軍事法院檢察署檢察官為不起訴處分），足生損害於丙○○、
    乙○○、甲○○、丁○○之權益。迨於九十年九月間，丙○○等人於該單位榮團
    會中反映未具領九十年五月份四號海勤三號海副加給後，始查獲上情。
二、案經國防部南部地方軍事法院檢察署函送臺灣高雄地方法院檢察署檢察官聲請簡
    易判決處刑。
    理  由
一、右揭事實，業經被告戊○○之自白不諱，並有被害人丙○○、乙○○、甲○○、
    丁○○等迭於國軍南部地方軍事法院檢察署檢察官偵查及本院審理中指訴未於「
    海軍陸戰隊登陸戰車大隊炮一中隊九十年五月份四號海勤三號海副加給發放名冊
    」上簽名及具領該月加給，核與被告之自白相符，且有「海軍陸戰隊登陸戰車大
    隊炮一中隊九十年五月份四號海勤三號海副加給發放名冊」節本一份（見國軍南
    部地方軍事法院檢察署九十一年度偵字第三九號貪污等卷之第五至七頁）在卷可
    資佐證，被告犯嫌堪以認定。
二、按「刑法上之偽造署押罪，係指單純偽造簽名、畫押而言，若在制式之書類上偽
    造他人簽名，已為一定意思表示，具有申請書或收據等類性質者，則係犯偽造文
    書罪（該偽造署押為偽造文書之部分行為不另論罪）。又在申請書類之姓名欄填
    寫申請人姓名，僅在識別何人申請，並非表示本人簽名之意思，尚不生偽造署押
    問題，該填載自不得依刑法第二百十九條諭知沒收。」最高法院著有八十五年台
    非字第一四六號判決可參。查前開「海軍陸戰隊登陸戰車大隊炮一中隊九十年五
    月份四號海勤三號海副加給發放名冊」，其製作係一式三份，其中二份繳交發放
    單位海軍陸戰隊主計處以為申辦證明，而申辦單位自留一份以為發放憑據，是軍
    官兵具領時需在名冊上簽名或捺指印以表示已收領該筆加給（見國軍南部地方軍
    事法院檢察署九十一年度偵字第三九號貪污等卷之第二十七頁、第三十一頁、第
    二十三頁）。準此，被告冒簽丙○○、乙○○、甲○○、丁○○之署押於上開名
    冊上，係已為具領海勤、海副加給之意思表示，而具有收據之性質。核被告所為
    ，依前揭說明，係犯刑法第二百十條偽造私文書罪，公訴人認被告係犯刑法第二
    百十七條第一項之偽造署押罪，尚有未洽，併此敘明。又被告偽造丙○○、乙○○、甲○○、丁○○等人之署押行為，均係偽造私文書之階段行為，不另論罪。
    再被告其前後四次犯行，時間緊接，犯罪構成要件相同，所犯罪名又屬同一，顯
    係基於概括犯意反覆而為，為連續犯，應依刑法第五十六條規定論以一罪並加重
    其刑。爰審酌被告犯罪時尚不熟悉行政士業務，犯罪動機係避免被督導，又致生
    損害於被害人丙○○等四人之情節並非重大，且事後已返還被害人丙○○等四人
    該月加給，及犯後坦承犯行，態度良好等一切情狀，量處如主文所示之刑，並諭
    知易科罰金之折算標準。又被告前未曾受有期徒刑以上刑之宣告，有臺灣高等法
    院被告全國前案紀錄表存卷可查，因一時失慮，偶罹刑典，經此刑之宣告後，應
    知警惕而無再犯之虞，本院因認暫不執行其刑為當，予以宣告緩刑二年，用啟自
    新。至前開發放名冊上之「丙○○、乙○○、甲○○、丁○○」署押四枚，係屬
    被告偽造之署押，應依刑法第二百十九條規定沒收之。
據上論斷，應依刑事訴訟法第四百五十二條、第二百九十九條第一項前段，刑法第二
百十條、第五十六條、第二百十九條、第四十一條第一項、第七十四條第一款、罰金
罰鍰提高標準條例第二條，判決如主文。
中      華      民      國    九十一    年      十      月     十六     日
                                  臺灣高雄地方法院刑事第一庭
                                      法  官    官信成
右正本證明與原本無異。
如不服本判決，應於判決送達後十日內，向本院提出上訴狀。
                                      書記官    黃意雯
中      華      民      國    九十一    年      十      月     十六     日
附錄論罪法條：
中華民國刑法第二百十條：
偽造、變造私文書，足以生損害於公眾或他人者，處五年以下有期徒刑。
中華民國刑法第二百一十九條
偽造之印章、印文或署押，不問屬於犯人與否，沒收之。
